【裁判字號】    98,訴,3715
【裁判日期】    990119
【裁判案由】    偽造文書等
【裁判全文】
臺灣板橋地方法院刑事判決              98年度訴字第3715號
公  訴  人  臺灣板橋地方法院檢察署檢察官
被      告  甲○○
上列被告因偽造文書等案件，經檢察官聲請以簡易判決處刑（98
年度偵字第22723 號），本院認不得以簡易判決處刑，改依通常
程序審判（原受理案號：98年度簡字第8044號），判決如下：
    主  文
甲○○共同行使偽造公文書，足以生損害於公眾及他人，處有期
徒刑壹年拾月。扣案之中華民國九十八年四月七日台北地方法院
地檢署署監管科收據及中華民國九十八年四月七日台北地方法院
公證申請書上偽造之「臺灣臺北地方法院檢察署印」印文共貳枚
，均沒收之。
    事  實
一、甲○○前於民國（下同）97年間，因詐欺案件共50罪，經臺
    灣臺中地方法院判處應執行有期徒刑2 年6 月，嗣經上訴臺
    灣高等法院臺中分院駁回其上訴確定，現正執行中。猶不知
    悔改，竟與真實姓名年籍不詳之成年男子綽號「小凱」、「
    阿翰」及另一名男子，共同基於冒充公務員行使職權、行使
    偽造公文書及意圖為自己不法所有之犯意聯絡，於98年4 月
    間，在不詳地點，先由綽號「小凱」等人所屬之詐騙集團成
    員偽造印有「臺灣臺北地方法院檢察署印」公印文之「臺灣
    台北地方法院檢察署刑事傳票」、「台北地方法院地檢署監
    管科收據」及「台北地方法院公證申請書」等公文書各1 紙
    供作詐騙之用。又甲○○與綽號「小凱」等人明知渠等並非
    公務人員，竟仍於98年4 月7 日，輪流假冒警察及法院職員
    等公務人員之身分，以電話向乙○○誆稱：伊先生電話費未
    繳，及伊因提供帳戶予詐欺集團成員使用，已遭法院通緝，
    故伊之帳戶將會被凍結，須將銀行帳戶內之存款領出後，交
    由法院作為公證金云云，致使乙○○不疑有他而陷於錯誤，
    乃前往玉山銀行林口分行將定期存款解約，領出新臺幣（下
    同）1,000,000 元。嗣於同日下午3 時20分許，甲○○與綽
    號「小凱」、「阿翰」及另1 名真實姓名年籍不詳之成年男
    子一同駕車前往乙○○位於臺北縣林口鄉○○村○○○街6
    巷4號7樓之4 住處之樓下，由該名真實姓名年籍不詳之成年
    男子持上開偽造之「臺灣台北地方法院檢察署刑事傳票檢察
    官江宗義」、「台北地方法院地檢署監管科收據主任檢察官
    江宗義」及「台北地方法院公證申請書主任檢察官江宗義」
    等公文書影本各1 紙進入上開蔡女之住處，並將上開偽造之
    公文書交付乙○○而行使之，並行使財產扣押之公務員職權
    ，以此為詐術之行使，此足以生損害於江宗義及臺灣臺北地
    方法院檢察署、臺灣臺北地方法院執行公務之正確性，並向
    乙○○佯稱須將自銀行所提領之現金1,000,000 元交由其查
    封，乙○○不疑有他，乃將現金1,000,000 元交付該名男子
    。嗣乙○○發覺有異並報警處理，經警採集比對上開偽造公
    文書上之指紋，發現與甲○○之指紋相符，始查悉上情。
二、案經臺北縣政府警察局新莊分局移送臺灣板橋地方法院檢察
    署檢察官偵查起訴。
    理  由
壹、程序事項：
    按刑事訴訟法第159 條第1 項雖規定，被告以外之人於審判
    外之言詞或書面陳述，除法律有規定外，不得作為證據；惟
    依同法第159 條之5 明定：「被告以外之人於審判外之陳述
    ，雖不符前4 條之規定，而經當事人於審判程序同意作為證
    據，法院審酌該言詞陳述或書面陳述作成時之情況，認為適
    當者，亦得為證據」、「當事人、代理人或辯護人於法院調
    查證據時，知有第159 條第1 項不得為證據之情形，而未於
    言詞辯論終結前聲明異議者，視為有前項之同意」。其立法
    理由在於傳聞證據未經當事人之反對詰問予以核實，乃排斥
    其證據能力。然當事人如放棄對原供述人之反對詰問權，於
    審判程序表示同意該等傳聞證據可作為證據，此時，法院除
    認該傳聞證據欠缺適當性外，自可承認其證據能力。又當事
    人、代理人或辯護人於調查證據時，知有刑事訴訟法第159
    條第1 項不得為證據之情形，卻表示「對於證據調查無異議
    」、「沒有意見」等意思，而未於言詞辯論終結前聲明異議
    者，應視為已有將該等傳聞證據採為證據之同意，最高法院
    93年度臺上字第3533號、94年度臺上字第2976號判決意旨可
    資照。經查：本案被告甲○○及檢察官於本院審判期日，對
    於下列經本院調查之證據方法，均表示對證據能力不爭執，
    復於審判期日就本院一一提示之前揭證據方法於言詞辯論終
    結前，均亦未就所調查之證據主張有刑事訴訟法第159 條第
    1 項不得為證據之情形。是參照上開說明要旨，本案經調查
    之證據，均有證據能力，合先敘明。
貳、實體事項：
一、訊據被告甲○○對於與綽號「小凱」、「阿翰」及另一名真
    實姓名年籍不詳之成年男子於上揭時、地至乙○○之住處附
    近，以及有觸摸上開偽造之公文書之事實並不否認；惟矢口
    否認有何詐欺、行使偽造公文書及冒充公務員之犯行，並辯
    稱：當時係小凱等人要伊一同前往臺北，伊並不知他們至臺
    北要做什麼，係到了臺北之後，他們拿印有臺灣臺北地方法
    院檢察署之公文書給伊看，伊才知道，而且伊亦未分到任何
    錢云云。經查：
 （一）上述臺灣台北地方法院檢察署刑事傳票、台北地方法院
       地檢署署監管科收據及台北地方法院公證申請書之公文
       書係本案被害人乙○○於受騙交付1,000,000 元後自不
       詳姓名男子處收得，隨即被害人因覺受騙遂報警處理等
       情，除據被害人於警詢及偵查中證述綦詳外，並有監視
       錄影帶翻拍之照片4 幀及被害人乙○○玉山銀行林口分
       行之存摺暨交易明細影本1 份在卷可稽（見偵查卷第7
       頁至第9 頁、第11頁、第12頁及第23頁），此亦為被告
       所不否認。再台北地方法院檢察署內根本不存有監管科
       此等單位，業為本院職務上已然知悉之事項，是該文書
       顯屬偽造無疑。又員警扣得上開3 紙偽造公文書後，乃
       將於其上採得之指紋送往之內政部警政署刑事警察局進
       行鑑定，確認其中2 枚指紋與該局檔存被告指紋卡上之
       右中指、左挴指指紋相符此節，有該局98年5 月22日刑
       紋字第09800 66237 號鑑驗書附卷可考（見偵查卷第13
       頁及第14頁），足認被告必曾觸摸上開偽造之公文書。
 （二）又被告於本院審理時自承係於98年3 月底、4 月初係綽
       號「阿翰」之友人介紹才加入綽號「小凱」之詐騙集團
       ，98年4 月7 日綽號小凱之人打電話要伊一同前往臺北
       ，在臺北某地之7-11便利商店內接收傳真上開偽造之公
       文書等語；惟依卷內被害人乙○○所提出自不詳姓名男
       子處所收受之上開偽造臺灣台北地方法院檢察署刑事傳
       票、台北地方法院地檢署署監管科收據及台北地方法院
       公證申請書3 紙之公文書下方接收傳真之時間為2008年
       10月3 日22：13或2008年10月3 日22：14（見偵查卷第
       20頁至第22頁），要與被告所述98年4 月7 日在臺北某
       地之7-11便利商店內接收傳真之日期不符，是被告所述
       顯非屬實。再被告亦自承明知綽號「小凱」等人係詐騙
       集團，況被告於97年間即加入詐騙集團並從事俗稱「車
       手」之工作多達50件，而為法院判刑，此亦有臺灣高等
       法院被告前案紀錄表在卷可參。又被告自臺中與綽號「
       小凱」、「阿翰」及另1 名不詳姓名男子同車至臺北直
       赴被害人乙○○位於臺北縣林口鄉之住處，並於詐得被
       害人1,000,000 元之後，即立刻返回臺中，其間並未赴
       他處，此為被告所自承，是被告與綽號「小凱」等人同
       車至臺北被害人乙○○之住處，渠等之目的即在於詐騙
       被害人蔡女，被告焉有不知之理。是被告所辯各節，顯
       屬飾卸諉責之詞，自不足採。本件事證明確，被告之犯
       行洵堪認定，應依法論科。
二、核被告甲○○所為，係犯刑法第158 條第1 項之僭行公務員
    職權罪、同法第216 條、第211 條之行使偽造公文書罪及同
    法第339 條第1 項之詐欺取財既遂罪。又被告與綽號「小凱
    」等人詐欺集團成員間，就上開犯行，有犯意聯絡及行為分
    擔，應為共同正犯。再被告與該集團成員偽造印文之行為，
    乃偽造公文書之部分行為，其偽造公文書後，復持以行使，
    其偽造公文書之低度行為，應為其行使之高度行為所吸收，
    均不另論罪。又被告與綽號「小凱」等人之詐欺集團成員間
    就上開僭行公務員職權罪、行使偽造公文書罪及詐欺取財既
    遂罪，係以一行為而觸犯上開3 罪名，為想像競合犯，應從
    一重之行使偽造公文書罪處斷。至公訴人認上開3 罪犯意各
    別，應分論併罰，尚有未洽，附此說明。爰審酌被告年僅19
    歲，之前即因從事車手之詐欺犯罪，而為法院判刑，竟仍不
    知悔改，再度與詐騙集團從事犯罪，顯毫無法紀之觀念，且
    係以冒充司法人員行使偽造公文書之方式，影響司法機關公
    信力，並造成被害人受有1,000,000 元之財產上損害，復斟
    酌其生活狀況、智識程度及被告犯罪後之態度尚可等一切情
    狀，量處如主文所示之刑，以資懲儆。
三、至被告與綽號「小凱」等人之詐欺集團所偽造「臺灣台北地
    方法院檢察署刑事傳票」、「台北地方法院地檢署署監管科
    收據」及「台北地方法院公證申請書」之公文書，均已因被
    告與綽號「小凱」之詐欺集團行使交付予被害人，並非被告
    所有，自不得宣告沒收，惟被告於中華民國九十八年四月七
    日台北地方法院地檢署署監管科收據及中華民國九十八年四
    月七日台北地方法院公證申請書偽造之「臺灣臺北地方法院
    檢察署印」印文共2 枚，係屬偽造之印文，自均應依刑法第
    219條規定宣告沒收之。
據上論斷，應依刑事訴訟法第452 條、第299 條第1 項前段，刑
法第28條、第158 條第1 項、第216 條、第211 條、第339 條第
1 項、第55條、第219 條，刑法施行法第1 條之1 ，判決如主文
。
本案經檢察官張世聰到庭執行職務
中    華    民    國    99    年    1     月    19    日
              刑事第二十二庭審判長法  官  潘  長  生
                                  法  官  侯  志  融
                                  法  官  曹  惠  玲
以上正本證明與原本無異。
如不服本判決，應於判決送達後10日內敘明上訴理由，向本院提
出上訴書狀（應附繕本），上訴於臺灣高等法院；未敘述上訴理
由者，應於上訴期間（即自收受判決書之翌日起算10日）屆滿後
20 日內向本院補提理由書（均須按他造當事人之人數附繕本）
，切勿逕送上級法院。
                                  書記官  洪  紹  甄
中    華    民    國    99    年    1     月    22    日
附錄本案論罪科刑法條全文：
中華民國刑法第158 條第1 項：
冒充公務員而行使其職權者，處3 年以下有期徒刑、拘役或5 百
元以下罰金。
中華民國刑法第216 條：
行使第 210 條至第 215 條之文書者，依偽造、變造文書或登載
不實事項或使登載不實事項之規定處斷。
中華民國刑法第211 條：
偽造、變造公文書，足以生損害於公眾或他人者，處1 年以上7
年以下有期徒刑。
中華民國刑法第339條
意圖為自己或第三人不法之所有，以詐術使人將本人或第三人之
物交付者，處5 年以下有期徒刑、拘役或科或併科1 千元以下罰
金。
以前項方法得財產上不法之利益或使第三人得之者，亦同。
前二項之未遂犯罰之。

司法院資訊處製作；財團法人民間司法改革基金會備份。
